臺灣臺北地方法院民事判決
110年度簡上字第299號
上  訴  人    天時資產管理有限公司


法定代理人    林宇宏    
訴訟代理人    周念暉律師
被上訴人      蔡毓婷    
訴訟代理人    黃俊瑋律師
              黃承風律師
上列當事人間請求遷讓房屋等事件，上訴人對於民國110年5月26
日本院臺北簡易庭109年度北簡字第13006號第一審判決提起上訴
，被上訴人並為起訴聲明之減縮，本院於111年2月23日言詞辯論
終結，判決如下：
    主      文
上訴駁回。
第二審訴訟費用由上訴人負擔。 
原判決主文第一項應減縮為：上訴人應將門牌號碼臺北市○○區○○
街○○○號七樓之三十一房屋騰空遷讓返還予被上訴人。
    事實及理由
壹、程序方面：
一、上訴人法定代理人原為林宇宏，嗣於本院審理中依序變更為
    林祐安、林宇宏，變更後之法定代理人林祐安、林宇宏先後
    於民國110年11月18日、111年3月11日具狀聲明承受訴訟，
    有民事承受訴訟陳報狀在卷可稽（本院卷第75頁、第129頁
    ），經核合於民事訴訟法第170條、第175條第1項及第176條
    規定，應予准許。
二、次按於第二審程序為訴之變更或追加，非經他造同意，不得
    為之，但擴張或減縮應受判決事項之聲明者，不在此限，民
    事訴訟法第446條第1項但書、第255條第1項第3款定有明文
    。依同法第436條之1第3項之規定，上開規定於簡易程序之
    上訴程序，準用之。被上訴人於原審起訴請求：上訴人應將
    門牌號碼臺北市○○區○○街00號7樓之31房屋（下稱系爭房屋
    ）回復原狀，並騰空遷讓返還予被上訴人，嗣於本院審理中
    變更聲明請求上訴人將系爭房屋騰空遷讓返還予被上訴人（
    見本院卷第92頁），核屬減縮應受判決事項之聲明，合於上
    開規定，應予准許。
貳、實體方面： 
一、本訴部分：
　㈠被上訴人主張：伊將系爭房屋出租予上訴人，並簽訂房屋租
    賃契約書（下稱系爭租約），租賃期間自107年4月1日起至1
    09年3月31日止，每月租金新臺幣（下同）1萬1,000元，上
    訴人本應按月於每月1日前給付租金，然其於租賃期間屢次
    遲延給付，更因系爭房屋遭查獲外籍應召站，致伊需到警局
    說明，兩造遂於系爭租約末頁增訂第19條、第21條約定。而
    上訴人自109年2月起未依約給付租金，經伊於109年2月16日
    、同年月26日催告上訴人為給付，然至109年3月1日仍未獲
    清償，伊遂於109年3月10日以存證信函通知上訴人系爭租約
    屆期不再續租，並催告被上訴人應給付積欠之租金，惟至10
    9年3月31日租期屆滿，上訴人仍未給付租金，且繼續無權占
    用系爭房屋，其因此受有相當於租金之不當得利，致伊受有
    損害。是伊除得沒收上訴人違約之押租金1萬1,000元抵充懲
    罰性違約金外，並得依系爭租約第4條、第9條第4項、第13
    條第3項前段約定、及民法第179條、第455條之規定，請求
    上訴人返還系爭房屋，並給付積欠之109年2月至3月租金，
    暨自109年4月1日起至騰空遷讓返還系爭房屋之日止相當於
    租金之不當得利等語。並於原審聲明：㈠上訴人應將系爭房
    屋回復原狀，並騰空遷讓返還予被上訴人；㈡上訴人應給付
    被上訴人8萬8,000元，及自110年2月4日起至清償日止，按
    週年利率5%計算之利息；㈢上訴人應自109年10月1日起至騰
    空遷讓返還系爭房屋之日止，按月給付被上訴人1萬1,000元
    。
　㈡上訴人則以：伊於承租系爭房屋後，房屋有諸多待修繕之情
    形，惟被上訴人始終未履行其出租人修繕義務，基於同時履
    行抗辯，伊自無先行給付租金之義務。嗣伊就系爭房屋自行
    進行修繕及更新，並支付相關修繕費用10萬3,500元（下稱
    系爭修繕費用），且已循先例通知被上訴人自租金中扣除上
    開費用，故伊應無須再給付租金予被上訴人。況伊投入系爭
    修繕費用，使被上訴人獲有系爭房屋價值提升之不當利益，
    依民法第811條、816條準用179條、及第430條、431條第1項
    規定，被上訴人本應負償還之責。被上訴人未先定期催告，
    即逕行終止系爭契約，並請求伊遷讓系爭房屋及給付租金、
    相當於租金之不當得利，均屬無據；且依系爭租約第12條第
    2項約定，伊得請求被上訴人賠償1個月租金額之違約金1萬1
    ,000元。又被上訴人終止租約不續租，造成伊無法繼續使用
    系爭房屋，受有年收入短少24萬元之損害，爰以上開共35萬
    4,500元債權為抵銷；另被上訴人收受之押金1萬1,000元亦
    應自租金中扣除等語，資為抗辯。
二、反訴部分：
　㈠上訴人主張：伊於承租系爭房屋後，因系爭房屋有諸多待修
    繕情形，被上訴人未善盡出租人修繕義務，故伊自行修繕並
    支付系爭修繕費用，又伊因修繕系爭房屋，使被上訴人獲有
    系爭房屋價值提升之不當利益，致伊受有損害，伊自得請求
    被上訴人償還系爭修繕費用。另兩造長期以來均於租約到期
    後直接換約，然被上訴人於109年2月間無預警表示要終止租
    約，已違反系爭租約第12條第2項規定，被上訴人應賠償伊
    相當於1個月租金之違約金1萬1,000元，且因被上訴人無預
    警終止租約，造成伊續行承租使用之計畫中斷，而受有無法
    繼續使用租賃物之財產損失，因此受有年收入短少24萬元之
    損失。爰依系爭租約第12條第2項約定、及民法第811、816
    條準用同法第179條、第430條、第431條第1項等規定，提起
    反訴請求等語。並於原審聲明：㈠被上訴人應給付上訴人35
    萬4,500元，及自反訴起訴狀繕本送達翌日即109年12月10日
    起至清償日止，按週年利率5%計算之利息。㈡願供擔保，請
    准宣告假執行。
  ㈡被上訴人則以：依系爭租約第9條第1項、第2項約定，如房屋
    或附屬設備損壞而有修繕之必要，應由出租人負責修繕者，
    承租人應先定相當期限催告出租人修繕，如出租人不履行，
    承租人方有自行修繕並請求償還其費用或於約定租金中扣除
    之權利，然伊並未接獲上訴人反應系爭房屋有何應修繕之通
    知，上訴人所謂有循先例通知被上訴人云云，乃臨訟編造之
    詞，委無可取。又依系爭租約第9條第3項、第4項約定，於
    系爭租約終止後，上訴人應負責將系爭房屋回復原狀並將牆
    壁屋損粉刷，即令上訴人有進行裝潢，亦負有拆除該等裝潢
    而將系爭房屋回復至出租時原狀之義務，故伊並無因系爭房
    屋增加價值而受有利益之情事；況上訴人就其因裝修而增加
    系爭房屋價值云云，亦未舉證證明，故上訴人請求伊給付系
    爭修繕費用，並非可採。又被上訴人並未提前終止系爭租約
    ，且於109年3月已向其表示不再續租，故爭租約係因屆期而
    終止，並無違反系爭租約第12條第1項、第2項約定，上訴人
    自不得據此請求給付違約金。再者系爭租約既已明定租賃期
    間，且無強制兩造應予續約之約定，則上訴人請求伊賠償其
    年收入短少24萬元之損失，亦無理由等語。
三、原審為被上訴人全部勝訴之判決，即於本訴部分判命上訴人
    應將系爭房屋回復原狀（此經被上訴人減縮不請求，下不再
    論述），並騰空遷讓返還予被上訴人，且上訴人應給付被上
    訴人8萬8,000元，及自110年2月4日起至清償日止，按週年
    利率5%計算之利息，及自109年10月1日起至騰空遷讓返還系
    爭房屋之日止，按月給付被上訴人1萬1,000元，並就判命給
    付部分，依職權為假執行及免為假執行之宣告。另駁回上訴
    人之反訴及假執行之聲請。上訴人全部聲明不服，就本訴及
    反訴部分均提起上訴， 就㈠本訴部分聲明：⒈原判決（除減
    縮部分外）廢棄。⒉被上訴人於一審之訴駁回。㈡反訴部分聲
    明：⒈原判決廢棄；⒉被上訴人應給付上訴人35萬4,500元，
    及自反訴起訴狀本送達翌日即109年12月10日起至清償日止
    ，按週年利率5%計算之利息。被上訴人於本訴、反訴均答辯
    聲明：上訴駁回。　
四、被上訴人主張兩造所簽訂之系爭租約租期至109年3月31日屆
    滿，詎上訴人於租期屆至後仍無權占有系爭房屋迄今，受有
    相當於租金之不當得利，並積欠109年2月至3月之租金未清
    償等情，為上訴人所否認，並以前詞置辯。是本件爭點為：
    ㈠本訴部分：⒈被上訴人依民法第455條規定、及系爭租約第4
    條約定，請求上訴人遷讓返還系爭房屋並給付積欠之租金，
    是否有據？⒉被上訴人依民法第179條規定及系爭租約第13條
    第3項前段約定，請求上訴人給付109年4月1日起至騰空遷讓
    返還系爭房屋之日止相當於租金之不當得利，是否有據？⒊
    若是，則上訴人抗辯其得以系爭修繕費10萬3,500元、違約
    金1萬1,000元及年收入短少損失24萬元計35萬4,500元為抵
    銷，有無理由？上訴人得否以被上訴人未給付系爭修繕費行
    使同時履行抗辯權？⒋上訴人抗辯應予扣抵押租金1萬1,000
    元有無理由？㈡反訴部分：上訴人依民法第811、816條準用
    同法第179條、及第430條、第431條第1項之規定、系爭租約
    第12條第2項約定，請求被上訴人應給付系爭修繕房屋費10
    萬3,500元、違約金1萬1,000元及年收入短少損失24萬元計3
    5萬4,500元有無理由？茲分別述析如下：　
  ㈠本訴部分：　　　
  ⒈被上訴人依民法第455條規定、及系爭租約第4條約定，請求
    上訴人遷讓返還系爭房屋並給付積欠之租金，是否有據？
　⑴按承租人於租賃關係終止後，應返還租賃物。民法第455條前
    段定有明文。被上訴人主張兩造簽有系爭租約，由其將系爭
    房屋出租予上訴人，約定租期自107年4月1日起至109年3月3
    1日止，每月租金1萬1,000元，上訴人應按月於每月1日前給
    付，然上訴人未給付109年2月、3月之租金共2萬2,000元，
    被上訴人遂於109年3月9日以存證信函通知上訴人於109年3
    月31日租期屆滿不再出租，並催告被告應給付上開積欠之租
    金，及將系爭房屋回復原狀；然被告於109年3月31日租期屆
    滿後迄未返還系爭房屋等情，業據其提出系爭租約、士林天
    母郵局第56號存證信函暨送達回執等件為證（見原審卷第13
    至35頁），應堪信為真。而系爭租約既已屆滿租期，則上訴
    人已無占有使用系爭房屋之正當權源，上訴人無權占有系爭
    房屋，則被上訴人依據民法第455條規定，請求上訴人騰空
    遷讓返還系爭房屋，洵屬有據。又系爭租約第12條第1項固
    約定：本契約於期限屆滿前，租賃雙方不得終止租約（見原
    審卷第27頁），然系爭租約係因租期屆滿而終止，被上訴人
    並無違反上開約定而提前終止租約，是上訴人據此主張被上
    訴人違約云云，尚難憑採，自不足為其有利之認定。
　⑵次查，兩造於系爭租約第4條前段約定，承租人每月租金為1
    萬1,000元，每期應繳納1個月租金，並於每月1日前給付，
    然上訴人經被上訴人催告後，迄今未給付109年2月、3月之
    租金，為上訴人所不爭執（見原審卷第161頁），則被上訴
    人依上述約定，請求上訴人給付積欠之租金2萬2,000元（計
    算式：1萬1,000元×2＝2萬2,000元），即屬有據。
　⒉被上訴人依民法第179條規定及系爭租約第13條第3項前段約
    定，請求上訴人給付109年4月1日起至騰空遷讓返還系爭房
    屋之日止相當於租金之不當得利，是否有據？
　  按無法律上之原因而受利益，致他人受損害者，應返還其利
    益，民法第179條前段定有明文。又不當得利制度不在於填
    補損害，而係返還其依權益歸屬內容不應取得之利益，亦即
    倘欠缺法律上原因而違反權益歸屬對象取得其利益者，即應
    對該對象成立不當得利，又無權占有他人之物為使用收益，
    可能獲得相當於租金之利益為社會通常之觀念，因其所受利
    益為物之使用收益本身，應以相當之租金計算應償還之價額
    (最高法院106年度台上字第461號判決、109年度台上字第23
    50號裁定參照)。查上訴人於系爭租約租期屆滿後，無合法
    占有權源，仍繼續使用系爭房屋，致被上訴人受有無法占有
    、使用、收益系爭房屋之損害，且依上開說明，上訴人無權
    占有系爭房屋可能獲得相當於租金之利益，而兩造依系爭租
    約約定之租金為每月1萬1,000元，是被上訴人依民法第179
    條之規定，請求上訴人給付自租期屆滿後之109年4月1日起
    至同年9月30日止共6個月相當於租金之不當得利共6萬6,000
    元（計算式：1萬1,000元×6＝6萬6,000元），暨自109年10月
    1日起至上訴人騰空遷讓返還系爭房屋之日止，按月給付相
    當於租金之不當得利1萬1,000元，核屬有據，應予准許。
　⒊若是，則上訴人抗辯其得以系爭修繕費10萬3,500元、違約金
    1萬1,000元及年收入短少損失24萬元計35萬4,500元為抵銷
    ，有無理由？上訴人得否以被上訴人未給付系爭修繕費行使
    同時履行抗辯權？　
　⑴按租賃物之修繕，除契約另有訂定或另有習慣外，由出租人
    負擔；民法第429條第1項定有明文。又民法第429條規定出
    租人之修繕義務，在使承租人就租賃物能為約定之使用收益
    。因之，須租賃物在使用上有修繕之必要，出租人始負擔其
    必要費用（最高法院82年度台上字第15號判決意旨參照）。
    次按租賃關係存續中，租賃物如有修繕之必要，應由出租人
    負擔者，承租人得定相當期限，催告出租人修繕，如出租人
    於其期限內不為修繕者，承租人得終止契約或自行修繕而請
    求出租人償還其費用或於租金中扣除之。民法第430條定有
    明文。故其租賃物尚能修繕者，必承租人定相當期限催告負
    擔修繕義務之出租人修繕，而出租人於其期限內不為修繕者
    ，承租人始得終止契約，或自行修繕而請求出租人償還其費
    用或於租金中扣除之。上訴人抗辯被上訴人應盡修繕義務，
    依上開規定，如系爭房屋有修繕必要，上訴人應先行催告，
    如被上訴人不履行時，始得自行修繕而請求被上訴人償還費
    用。
　⑵查兩造於系爭租約第9條第1、2項約定，房屋或附屬設備損壞
    而有修繕必要，由出租人負責修繕，如出租人未於承租人所
    定相當期限內修繕時，承租人得自行修繕並請求出租人償還
    其費用或於租金中扣除（見原審卷第25頁），上訴人雖主張
    其有循例通知被上訴人修繕云云，然為被上訴人所否認，且
    由卷附之兩造通訊軟體對話紀錄觀之（見原審卷第141-143
    頁），亦無上訴人催告被上訴人修繕房屋或附屬設備之情事
    ，自難認上訴人此部分主張為真實。又上訴人抗辯被上訴人
    所交付之系爭房屋有修繕之必要，固據提出房屋裝潢修繕損
    失費用明細表，免用統一發票收據等件為證（見原審卷第10
    9頁、第165至167頁及本院卷第49頁），惟觀之上開明細表
    所列舉之項目為電路修繕、門禁、冷氣保養、油漆粉刷、馬
    桶管線保養、裝飾牆面及他項保養維護費，其中關於冷氣保
    養、油漆粉刷、裝飾牆面及他項保養維護費等項目，均非針
    對系爭房屋既有設備或裝潢損壞所為之修繕，已難認屬必要
    修繕費用。至門禁部分，參之證人即添錡工程行負責人陳德
    錡於原審中到庭證稱：門禁是因中控系統問題，中控系統之
    電路沒有搭好等語（見原審卷第189頁），然被上訴人則否
    認系爭房屋有裝設電子門禁（見本院卷第63頁），並提出系
    爭房屋門鎖照片為憑（見原審卷第145頁），顯難認上開電
    子門禁為系爭房屋之原有設備，且衡情電子門禁亦非出租房
    屋所應提供之必要設施，上訴人就此節亦未再舉證以為證明
    ，自難認被上訴人對於該門禁設備有修繕義務。至電路修繕
    、馬桶管線保養部分，雖證人即添錡工程行負責人陳德錡證
    稱：電路開關一直跳電，..馬桶管路老舊有問題換掉等語；
    惟上訴人支出馬桶管線保養費用之時間為109年5月6日（見
    原審卷第167頁），已在系爭租約屆期之後，則契約關係既
    已消滅，被上訴人自不負修繕義務，至系爭房屋之電路系統
    縱有修繕之必要，然上訴人並未舉證證明其已定相當期限催
    告出租人修繕，則依前揭說明，即非上訴人催告出租人即被
    上訴人修繕而不為修繕之情形，而與民法第430條要件不合
    。則上訴人請求自其租金中扣除系爭修繕費用，即非有據。
　⑶次按承租人就租賃物支出有益費用，因而增加該物之價值者
    ，如出租人知其情事而不為反對之表示，於租賃關係終止時
    ，應償還其費用。但以其現存之增價額為限。民法第431條
    第1項定有明文。觀諸上開規定，須出租人知承租人就租賃
    物支出有益費用而不為反對之表示，始應償還其支出之有益
    費用。本件上訴人於本訴抗辯及反訴主張支出系爭修繕費用
    ，依上開規定請求上訴人返還系爭房屋之裝修費用；然被上
    訴人並未受催告亦無從知悉或同意被上訴人修繕系爭房屋，
    已如前述。且上訴人並未舉證證明被上訴人同意或知其就系
    爭房屋支出有益費用而不為反對之表示，則上訴人依上開規
    定請求被上訴人返還其所支出系爭房屋之修繕費用10萬3,50
    0元，並據此為抵銷之抗辯，委無可取。
　⑷再按民法第816條之規定係一闡釋性之條文，旨在揭櫫依同法
    第811條至第815條規定因添附喪失權利而受損害者，仍得依
    不當得利之法則向受利益者請求償金，故該條所謂「依不當
    得利之規定，請求償金」，係指法律構成要件之準用。易言
    之，此項償金請求權之成立，除因添附而受利益致他人受損
    害外，尚須具備不當得利之一般構成要件始有其適用（最高
    法院88年度台上字第419號判決意旨參照）。查上訴人主張
    其僱工進行之工項為：電路修繕、門禁修繕、冷氣保養、油
    漆粉刷、馬桶管線保養、裝飾牆面及他項保養維護費，其中
    保養維護部分，本無動產附合之問題，至油漆粉刷、裝飾牆
    面等項目，固附合於被上訴人所有之系爭房屋，然依系爭租
    約第9條第3項、第4項約定：「房屋有改裝設施之必要，承
    租人應經出租人同意，始得依相關法令自行裝設，但不得損
    害原有建築之結構安全。前項情形承租人返還房屋時，應負
    責回復原狀。」，是上訴人於系爭租約租期屆滿租賃關係消
    滅時，就前述主張裝修部分即負有回復原狀之責，其未能將
    上開裝修部分回復原狀，亦未證明系爭房屋有增加何價值，
    自難認被上訴人受有何不當得利。是上訴人依動產附合準用
    不當得利之法律關係，請求被上訴人給付其支出之修繕費用
    ，並據此主張抵銷，亦無可取。
　⑸上訴人另抗辯被上訴人違反系爭租約第12條第2項之約定，應
    賠償其違約金1萬1,000元，且因其無預警終止租約，亦應賠
    償其年收入短少24萬元之損失云云。惟查，兩造於系爭租約
    第12條第2項雖約定：「依約定得終止租約者，租賃之一方
    應於1個月前通知他方。一方未為先期通知而逕行終止租約
    者，應賠償他方＿個月租金額之違約金。」，然被上訴人係
    於109年3月9日以存證信函通知上訴人於109年3月31日租期
    屆滿不再出租，已如前述，足見系爭租約係因租期屆滿而終
    止，並無被上訴人提前終止租約之情事。是上訴人依上開約
    定，請求被上訴人賠償其無法繼續使用系爭房屋之損失24萬
    元、及違約終止租約之違約金1萬1,000元，均屬無據，其據
    此為抵銷抗辯，亦不足採。
　⑹再按出租人除應以合於所約定使用、收益之租賃物交付承租
    人外，並應於租賃關係存續中保持其合於約定使用、收益之
    狀態，此觀民法第423條規定自明。此項出租人之租賃物保
    持義務與承租人之給付租金義務，具有對價關係。是如出租
    人未於租賃關係存續中保持其合於約定使用、收益之狀態，
    承租人非不得行使同時履行抗辯權而拒絕租金之給付。又承
    租人如因此受有損害，亦非不得以出租人債務不履行而請求
    損害賠償。復按同法430條所定承租人自行修繕租賃物、終
    止契約、償還費用或於租金扣除等，係承租人之權利，而非
    其義務。是承租人於出租人不履行其保持義務或修繕義務時
    ，自得不行使同法430條所定租賃物自行修繕、租金扣除等
    權利，而行使其同時履行抗辯權及債務不履行之損害賠償請
    求權（最高法院86年度台上字第1675號民事判決意旨參照）
    。準此，則上訴人就其支付租金之義務所得行使同時履行抗
    辯權者，應為出租人以物租與他方使用收益，並保持其使用
    、收益之對待給付，並非租賃物之修繕費用返還請求權或債
    務不履行損害賠償請求權，是上訴人主張其已支付系爭修繕
    費用，得對積欠之租金行使同時履行抗辯云云，已有誤會。
　⑺再者，所謂同時履行之抗辯，乃係基於雙務契約而發生，倘
    雙方之債務，非本於同一之雙務契約而發生，縱令雙方債務
    在事實上有密切關係，或雙方之債務雖因同一之雙務契約而
    發生，然其一方之給付，與他方之給付，並非立於互為對待
    給付之關係者，均不能發生同時履行之抗辯（最高法院59年
    台上字第850號判決要旨參照）。故凡欲主張同時履行抗辯
    者，必於他方之給付與己方之給付有立於對待給付之地位者
    ，始有適用之餘地。即言之，本件上訴人既主張同時履行抗
    辯，則其所得以拒絕給付租金之事由，自應與其所負給付租
    金之義務立於對待給付之地位始可。就租賃契約而論，承租
    人之義務在支付租金、出租人則有以物租與他方使用收益，
    並保持其使用、收益之義務，此觀民法第421、423及424條
    之規定自明。故就租賃關係而言，承租人如欲主張出租人未
    為對待給付而主張同時履行抗辯，必出租人所租與之物不能
    合於所約定之使用、收益，或不能保持使用、收益之狀態始
    可。查上訴人並未舉證證明系爭房屋之損壞情形，已造成上
    訴人對系爭房屋全部不能使用收益之結果，其自不得以此屬
    租賃物之重大瑕疪，與全部租金之給付主張同時履行抗辯。
　⑻綜上所述，上訴人抗辯其得以系爭修繕費10萬3,500元、違約
    金1萬1,000元及年收入短少損失24萬元計35萬4,500元主張
    抵銷及為反訴請求，並主張與前述被上訴人之租金債權為同
    時履行抗辯，均無理由。
　⒋上訴人抗辯應予扣抵押租金1萬1,000元有無理由？
　⑴按當事人得約定債務人於債務不履行時，應支付違約金；違
    約金，除當事人另有訂定外，視為因不履行而生損害之賠償
    總額；其約定如債務人不於適當時期或不依適當方法履行債
    務時，即須支付違約金者，債權人除得請求履行債務外，違
    約金視為因不於適當時期或不依適當方法履行債務所生損害
    之賠償總額，民法第250條定有明文。是契約當事人以確保
    債務之履行為目的，約定於債務人不履行債務或不為適當之
    履行時，所應支付之違約金，除契約約定其為懲罰性之違約
    金外，概屬於賠償總額預定性之違約金，以免對債務人造成
    不利，觀諸民法第250條之規定及其修正理由自明（最高法
    院107年度台上字第1062號判決意旨參照）。次按押租金係
    為擔保承租人租賃債務之履行，租賃關係消滅後，承租人如
    有欠租或其他債務不履行時，其所交付之押租金，固發生當
    然抵充之效力。但於租賃關係終了，租賃物已返還，承租人
    無債務不履行情事，且押租金尚有餘額時，承租人即得請求
    返還（最高法院87年度台上字第1631號、81年度台上字第16
    30號判決意旨參照）。
　⑵查兩造於系爭租約第21條第2項約定：承租人有違反前開各項
    規定時，無條件同意本約之押租金與擔保金沒收充當懲罰性
    違約金（見原審卷第35頁），而上訴人迄今未給付109年2月
    至3月租金，已違反系爭租約第4條之約定，業經本院審認如
    前，則被上訴人主張上訴人積欠租金未清償，依系爭租約第
    21條第2項約定，其得沒收押租金1萬1,000元充當懲罰性違
    約金等語，應屬可取。從而，上訴人抗辯應自被上訴人請求
    之金額中抵充押租金1萬1,000元，即非可採。
  ⒌按遲延之債務，以支付金錢為標的者，債權人得請求依法定
    利率計算之遲延利息；應付利息之債務，其利率未經約定，
    亦無法律可據者，週年利率為百分之五；再按給付有確定期
    限者，債務人自期限屆滿時起，負遲延之責任；給付無確定
    期限者，債務人於債權人得請求給付時，經其催告而未為給
    付，自受催告時起，負遲延責任。其經債權人起訴而送達訴
    狀，或依督促程式送達支付命令，或為其他相類之行為者，
    與催告有同一之效力，民法第233條第1項前段、第203條、
    第229條第1、2項分別有明文規定。查被上訴人提起民事訴
    訟請求上訴人給付租金、及相當於租金之不當得利，就租金
    2萬2,000元部分，給付期限已於被上訴人提起本訴前屆至，
    至相當於租金之不當得利部分，本件起訴狀繕本業於109年5
    月22日送達上訴人（見原審卷第41頁），依上開說明，應自
    上訴人受催告時起即本件起訴狀送達翌日負遲延責任，是被
    上訴人請求上訴人給付其8萬8,000元，及自110年2月4日起
    至清償日止，按週年利率5%計算之利息，為有理由。 
　㈡反訴部分：上訴人依民法第811、816條準用同法第179條、及
    第430條、431條之規定、系爭租約第12條第2項約定，請求
    被上訴人應給付系爭修繕費用10萬3,500元、違約金1萬1,00
    0元及年收入短少損失24萬元計35萬4,500元本息有無理由？
    　
　  查上訴人依上開規定反訴請求被上訴人為給付部分，均無理
    由，業經本院敘明於本訴部分，茲不再贅述。是上訴人反訴
    請求被上訴人給付35萬4,500元本息即屬無據，不應准許。
五、綜上所述，被上訴人依系爭租約第4條、第13條第3項前段約
    定及民法第455條、第179條等規定，減縮聲明請求上訴人騰
    空遷讓返還系爭房屋，並給付被上訴人8萬8,000元，及自11
    0年2月4日起至清償日止，按週年利率5%計算之利息，暨自1
    09年10月1日起至騰空遷讓返還系爭房屋之日止，按月給付
    被上訴人1萬1,000元相當於租金之不當得利，均於法有據，
    應予准許。上訴人依民法第811、816條準用同法第179條、
    及第430條、431條等規定、系爭租約第12條第2項約定，請
    求被上訴人給付35萬4,500元本息，為無理由，不應准許。
    原審就本訴及反訴所為上訴人敗訴之判決，並就本訴部分依
    職權為假執行及免為假執行之宣告，就反訴部分駁回上訴人
    假執行之聲請，並無不合。上訴人仍執陳詞，指摘原判決（
    除減縮部分外）不當，求予廢棄改判，為無理由，應予駁回
    其上訴。又被上訴人在本院就系爭房屋之返還部分減縮為僅
    請求騰空遷讓返還（不請求回復原狀），則原判決主文第1
    項併予減縮如本判決主文第3項所示。
七、本件事證已臻明確，兩造其餘之攻擊或防禦方法及所用之證
    據，經本院斟酌後，認為均不足以影響本判決之結果，爰不
    逐一論列，附此敘明。
八、據上論結，本件上訴為無理由，依民事訴訟法第436條之1第
    3項、第449條第1項、第78條，判決如主文。
中　　華　　民　　國　　111 　年　　3 　　月　　23  　日
                  民事第一庭  審判長法　官　賴錦華
　　　　　　　　　
　　　　　　　　　                  法  官  李桂英
　　　　　　　　　　　　　　　　　　
　　　　　　　　　                  法  官  吳佳薇
以上正本係照原本作成。
上訴人如不服本判決，僅得以適用法規顯有錯誤為理由逕向最高
法院提起上訴，但須經本院之許可。
提起上訴應於收受送達後二十日內向本院提起上訴狀同時表明上
訴理由；判決宣示後送達前提起上訴者，應於判決送達後十日內
補提理由書狀。並應提出委任律師或具有律師資格之人之委任狀
；委任有律師資格者，另應附具律師資格證書及釋明委任人與受
任人有民事訴訟法第四百六十六條之一第一項但書或第二項所定
關係之釋明文書影本。如委任律師提起上訴者，應一併繳納上訴
裁判費。
本判決被上訴人不得上訴。
中　　華　　民　　國　　111 　年　　3 　　月　　23　　日
                                    書記官　陳弘毅